【裁判字號】    90,台上,1066
【裁判日期】    900301
【裁判案由】    違反藥事法
【裁判全文】
最高法院刑事判決                                九十年度台上字第一○六六號
    上  訴  人  泰旗貿易股份有限公司
    上  訴  人
    兼右代表人  甲○○
    共      同
    選任辯護人  陳寬強律師
右上訴人等因違反藥事法案件，不服台灣高等法院中華民國八十七年十一月三十日第
二審判決（八十七年度上訴字第四六四○號，起訴案號：台灣台北地方法院檢察署八
十七年度偵字第五九七、一五三五四號），提起上訴，本院判決如左：
    主  文
原判決關於甲○○部分撤銷，發回台灣高等法院。
泰旗貿易股份有限公司之上訴駁回。
    理  由
一撤銷發回部分：
本件原判決認定上訴人甲○○係台北市○○○路七十號四樓之一泰旗貿易股份有限公
司之負責人，明知「德國茶」內含有SENNOSIDE 成分，應以藥品管理，未經核准係屬
禁藥，不得擅自輸入，竟於民國八十五年十一月二十二日，未經核准擅自以泰旗貿易
股份有限公司之名義自德國輸入「德國茶」十四箱，並基於概括之犯意予以分裝後，
先後多次販賣與各藥局，嗣經民眾檢舉，由台北市政府衛生局函送偵辦，於偵查中檢
察官於八十七年三月二十四日在台北市○○街二十二號二樓易昌大藥局扣得「德國茶
」一盒等情。因而維持第一審關於論處甲○○法人之代表人，因執行業務輸入禁藥罪
刑部分之判決，駁回甲○○在第二審之上訴，固非無見。
惟查(一)、當事人聲請調查之證據如事實審未予調查，又未認其無調查之必要，以裁定
駁回之，或於判決理由予以說明者，其所踐行之訴訟程序即屬違背法令。上訴人甲○
○於原審及第一審均辯稱其所輸入及販賣之「德國茶」係食品而非禁藥，並聲請傳訊
前行政院衛生署食品衛生處技正胡躋賢調查（第一審卷第十七頁、二十頁，原審卷第
三十四頁正面、第三十五頁），原審未傳喚胡躋賢調查，復未認為無調查之必要，以
裁定駁回，或於判決理由予以說明，難謂無應於審判期日調查之證據未予調查之可議
。(二)、甲○○否認明知「德國茶」為禁藥而輸入及販賣，辯稱：「德國茶」屬於烘焙
之紅茶，在德國係以一般之食品販賣，伊於進口時，亦取得德國商會之證明文件，其
上標明該商品為BLACK TEA （FERMENTED ）／GERMEN TEA（即紅茶（烘焙）／德國茶
），故伊自始即以其為健康茶品進口等語，並提出該德國商會文件為證（第一審卷第
九頁正面、第二十五頁，原審卷第八頁背面）。原判決則以扣案「德國茶」係泰旗貿
易股份有限公司以商品名義輸入，報關時仍載為「漢堡茶」名義。參以甲○○於八十
三年間因自德國輸入販售「德國漢堡茶」，該產品經行政院衛生署核示所含SENNA LE
AVE 為緩下劑，因而經判刑確定。且其輸入「德國茶」後係出售給各大藥局而非一般
之茶葉店。因認其辯解為不可採。微論原判決所謂「德國漢堡茶」經行政院衛生署核
示所含SENNA LEAVE 為緩下劑，及甲○○因而經判刑確定，究竟有何證憑，未加以說
明，已有未洽。且對該「漢堡茶」與「德國茶」之關係如何﹖是否屬於同一種產品﹖
何以得憑該「漢堡茶」之成分而認定甲○○明知「德國茶」為禁藥，亦未詳予論述剖
析，遽為上開認定。另對甲○○所提出之德國商會之文件，其內容如何﹖何以不得採
為其有利之證明﹖未予說明，均嫌理由欠備。甲○○上訴意旨指摘原判決關於此部分
不當，非無理由，應認有撤銷發回更審之原因。
二上訴駁回部分：
按刑事訴訟法第三百七十六條所列各罪之案件，經第二審判決者，不得上訴於第三審
法院，法有明文。本件上訴人泰旗貿易股份有限公司違反藥事法部分，原審係依藥事
法第八十七條之規定科以同法第八十二條第一項之罰金刑，核屬刑事訴訟法第三百七
十六條第一款之案件，依上開說明，既經第二審判決，自不得上訴於第三審法院，上
訴人泰旗貿易股份有限公司竟復提起上訴，顯為法所不許。
據上論結，應依刑事訴訟法第三百九十七條、第四百零一條、第三百九十五條前段，
判決如主文。
中      華      民      國     九十     年      三      月      一      日
                              最高法院刑事第四庭
                                  審判長法官  董  明  霈
                                        法官  丁  錦  清
                                        法官  林  茂  雄
                                        法官  王  居  財
                                        法官  張  祺  祥
       右正本證明與原本無異
                                              書  記  官
中      華      民      國     九十     年      三      月      九      日


司法院資訊處製作；財團法人民間司法改革基金會備份。
